【裁判字號】    92,訴,861
【裁判日期】    920925
【裁判案由】    殺人未遂
【裁判全文】
臺灣板橋地方法院刑事判決                          九十二年度訴字第八六一號
    公  訴  人  臺灣板橋地方法院檢察署檢察官
    被      告  乙○○
    指定辯護人  甲○公設辯護人黃青慧
右列被告因殺人未遂案件，經檢察官提起公訴（九十二年度偵字第八六一號），甲○
判決如左：
    主  文
乙○○殺直系血親尊親屬，未遂，累犯，處有期徒刑肆年。
    事  實
一、乙○○曾於民國九十一年間因公共危險案件，經甲○判處有期徒刑四月確定，於
    九十一年十月十三日執行完畢，猶不知悔改，於九十二年二月二十三日下午起，
    在臺北縣新莊市○○路九六巷一號五、六樓住處飲酒，迄當日晚上九時許，因酒
    後心情不佳，進入其大哥丙○○房間內對丙○○咆哮，丙○○不予理會，將其拉
    至家中廚房，逕自轉身走回自己臥室，適其母親丁○○○攜孫女即乙○○之女兒
    欲回房間睡覺，經過家中廚房，乙○○竟基於殺害直系血親尊親屬之犯意，拿取
    廚房內之菜刀一把，朝其母親丁○○○頭部砍下，丁○○○閃避不及，祗得舉起
    右手去擋刀，惟右前額仍被菜刀砍擊而受有撕裂傷二公分×○‧五公分×○‧三
    公分，右手前臂亦受有淺裂傷六公分×○‧二公分×○‧二公分，乙○○仍手持
    菜刀高舉欲再砍向丁○○○，適因丙○○聽聞乙○○抽取菜刀之聲音，趕緊出房
    間往廚房查看，見乙○○高舉菜刀，迅即上前阻擋，奪下乙○○手持之菜刀，丁○○○趁隙逃至樓下，因而未生死亡結果。丁○○○在樓下遇員警巡邏車經過，
    遂向員警求救，丙○○奪下菜刀後亦下樓，員警由丙○○帶同上樓，當場在客廳
    內逮獲乙○○，並扣得前開菜刀一把，及乙○○當時所穿著沾有血跡之短袖上衣
    一件。
二、案經丁○○○訴由臺北縣政府警察局新莊分局報請台灣板橋地方法院檢察署檢察
    官偵查起訴。
    理  由
一、訊據被告乙○○矢口否認有何殺人未遂犯行，辯稱：伊那天下午就一邊工作一邊
    喝酒，喝醉後在伊房間睡覺，並未持菜刀砍殺伊母親云云。經查：
  (一)右揭事實業據告訴人丁○○○指訴綦詳，且證人丙○○亦到庭證稱：我在房間看
    電視，聽到廚房有拉菜刀的聲音，就跑出來，看到我媽媽的頭已經流血，乙○○
    拿著刀子跟我媽媽在拉扯，乙○○刀子拿得很高，我就去把他的刀子搶下來等語
     (見甲○九十二年五月二十一日訊問筆錄) ，此外，並有告訴人丁○○○之診斷
    證明書一件、受傷照片二張與現場照片四張在卷可稽，及菜刀一把扣案足資為證
    。又甲○就警方在現場所查扣之被告乙○○穿著之短袖上衣一件送請鑑定有無血
    跡反應，並請臺北縣政府警察局新莊分局採集被告及告訴人丁○○○之唾液一併
    送請鑑定，鑑定結果認該上衣正面右下部處血跡與被告ＤＮＡ－ＳＴＲ型別相同
    ，該型別在臺灣地區中國人分布機率預估為四點四○乘以十的負十八次方，該上
    衣正面胸口處血跡與告訴人丁○○○ＤＮＡ－ＳＴＲ型別相同，該型別在臺灣地
    區中國人分布機率預估為一點二一乘以十的負十一次方，有內政部警政署刑事警
    察局九十二年八月二十二日刑醫字第○九二○一一四○五二號鑑驗書一件在卷可
    按，是被告所穿著短袖上衣上應有告訴人丁○○○之血跡，足證告訴人丁○○○
    之指述確與事實相符，被告謂其喝醉後在房間睡覺，並未持菜刀砍殺母親丁○○○云云，要非可採。
  (二)查頭部為人體極脆弱之要害部位，重擊頭部時極易致命，尤其被告當時所持乃刀
    刃鋒利之菜刀，益具危險性，被告持菜刀第一次砍向告訴人丁○○○之頭部時，
    雖因告訴人丁○○○立即舉起右手擋刀，而未致危及性命，但已導致告訴人丁○○○之右前額及右手前臂受有撕裂傷，血流於地 (見偵查卷第十六頁現場照片四
    張) ，依此，已可見被告當時具殺人之犯意。尤其，告訴人丁○○○指被告旋又
    高舉菜刀欲再行砍擊，此亦據證人丙○○到庭證稱見被告刀子拿得很高等語在卷
    ，顯見被告見第一次砍擊遭阻擋，仍欲再行追砍，益彰其當時確有致人於死之犯
    意，如非證人丙○○適時出面並奪下菜刀，確極可能致生死亡之結果，從而，本
    件事證明確，被告犯行洵堪認定。
二、核被告所為，係犯刑法第二百七十二條第二項、第一項之殺直系血親尊親屬未遂
    罪。被告已著手殺直系血親尊親屬行為之實施而未遂，爰依刑法第二十六條前段
    之規定，按既遂犯之刑減輕之。查被告曾於九十一年間因公共危險案件，經甲○
    判處有期徒刑四月確定，於九十一年十月十三日執行完畢，有臺灣高等法院被告
    全國前案紀錄表一件在卷可按，其於五年內再犯本件有期徒刑以上之罪，為累犯
    ，依刑法第四十七條規定應加重其刑，惟死刑、無期徒刑依法均不得加重。又查
    被告為警查獲後，經測試其吐氣所含酒精濃度高達每公升一‧四四毫克，此有酒
    精濃度測定值一紙在卷可稽，且依證人丙○○到庭證稱：乙○○當時已經喝醉了
    ，有沒有喝醉很明顯，看得出來等語 (見甲○九十二年六月十八日訊問筆錄) ，
    再參以亞東紀念醫院受甲○囑託鑑定被告當時之精神狀態認：被告於當時之案情
    ，應符於酩酊狀態下之失憶症狀 (見卷附之亞東紀念醫院九十二年七月四日亞醫
    字第○九二二九三○一五一號函附之精神鑑定報告書) 等情，堪認被告係因飲酒
    至醉後，對外界事務之知覺理會及判斷作用減退達於精神耗弱，因而對於告訴人
    丁○○○為殺害行為，而查，本件並無證據顯示被告於飲酒之前即有殺人犯意，
    是其於行為之時既已陷於精神耗弱狀態，爰依刑法第十九條第二項規定遞減輕其
    刑。爰審酌被告之素行狀況、犯罪動機、手段、所生危害及犯罪後態度等一切情
    狀，量處如主文所示之刑。扣案之供犯罪所用之菜刀一把，因非被告個人所有之
    物，無予以宣告沒收之必要，另扣案之被告當時所穿著沾有血跡之短袖上衣一件
    ，非係供被告犯罪所用之物，亦無庸為沒收之諭知，附此敘明。
據上論斷，應依刑事訴訟法第二百九十九條第一項前段，刑法第二百七十二條第二項
、第一項、第二十六條前段、第四十七條、第十九條第二項，判決如主文。
本案經檢察官魏正杰到庭執行職務。
中      華      民      國    九十二    年      九      月    二十五    日
                                臺灣板橋地方法院刑事第五庭
                                    法  官    戴   嘉   清
右正本證明與原本無異
如不服本判決應於送達後十日內向甲○提出上訴狀
                                    書記官    陳   春   銘
中      華      民      國    九十二    年      十      月       二     日
附錄本案論罪科刑法條全文：
刑法第二百七十二條
殺直系血親尊親屬者，處死刑或無期徒刑。
前項之未遂犯罰之。
預備犯第一項之罪者，處三年以下有期徒刑。


司法院資訊處製作；財團法人民間司法改革基金會備份。
